臺灣高等法院刑事判決　　　　　　　　95年度上訴字第4050號
上　訴　人
即　被　告　甲○○
指定辯護人　本院公設辯護人陳德仁
上列上訴人因違反槍砲彈藥刀械管制條例案件，不服臺灣士林地
方法院九十五年度訴字第三六三號，中華民國九十五年九月二十
五日第一審判決（起訴案號：臺灣士林地方法院檢察署九十五年
度偵字第二四○二號），提起上訴，本院判決如下：
    主  文
上訴駁回。
    事  實
一、甲○○與李孝德（另由台灣士林地方法院通緝）為朋友，民
    國九十五年一月二十三日，李孝德前往台北縣汐止市○○街
    三十六號四樓甲○○住處，向甲○○借住其住處頂樓加蓋之
    鐵皮屋，因恐隨身攜帶，其於九十年間某不詳時間，在臺北
    縣汐止市○○○路某處，自綽號「菜心」年籍不詳之成年男
    子，所取得持有之附表所示具殺傷力之改造手槍、子彈，放
    置頂樓鐵皮屋遭竊，遂將如附表所示之手槍及子彈放入行李
    袋，委由甲○○置放其房間保管，甲○○明知如附表所示之
    手槍及子彈，具殺傷力，為槍砲彈藥刀械管制條例所管制之
    物品，未經許可不得寄藏，竟受請託寄放，將之藏放在房間
    櫃子內。嗣於九十五年一月二十六日上午十時五十分許，台
    北市政府警察局中山分局接獲檢舉甲○○涉嫌違反毒品危害
    防制條例，持向台灣士林地方法院聲請核發之搜索票前往上
    址甲○○住處搜索，現場除查扣安非他命七包外（所涉施用
    第二級毒品犯行另經觀察勒戒執行完畢），另查扣附表所示
    之改造手槍、子彈，因而查獲甲○○受託寄藏附表所示之槍
    械、子彈。(甲○○經警帶回中山分局建國派出所製作筆錄
    時，供出扣案之槍枝、子彈係居住其住處頂樓鐵皮屋之友人
    李孝德所寄藏，因而又查獲李孝德，並通知李孝德到案說明
    。)
二、案經臺北市政府警察局中山分局移送臺灣士林地方法院檢察
    署檢察官偵查起訴。
    理  由
壹、證據能力部分：
一、「按被告以外之人於審判外之言詞或書面陳述，除法律有規
    定者外，不得作為證據，刑事訴訟法第一百五十九條第一項
    定有明文。而所謂法律有規定者，包括同法第一百五十九條
    之五所規定『被告以外之人於審判外之陳述，雖不符前四條
    之規定，而經當事人於審判程序同意作為證據，法院審酌該
    言詞陳述或書面陳述作成時之情況，認為適當者，亦得為證
    據。當事人、代理人或辯護人於法院調查證據時，知有第一
    百五十九條第一項不得為證據之情形，而未於言詞辯論終結
    前聲明異議者，視為有前項之同意。』以傳聞證據具有證據
    能力之例外情形。」（最高法院九十四年度台上字第六九○
    四號判決意旨參照）。
二、證人李孝德於警詢、檢察官偵查中之證述，屬被告以外之人
    於審判外之陳述，固不得為證據，但檢察官、被告及辯護人
    於本院九十五年十一月二十七日準備程序期日，均同意援用
    為證據方法，本院審酌該陳述作成時之狀況，亦認作為證據
    適當，依刑事訴訟法第一百五十九條之五第一項規定，均具
    有證據能力，合先敘明。
貳、實體部分：
一、上揭事實，已據上訴人即被告甲○○於警詢、偵查、原審及
    本院審理時坦承不諱，核與證人李孝德於警詢、偵查中之證
    述之情節相符（九十五年度偵字第二四○二號卷第二十頁至
    第二十三頁、第六十九頁至第七十一頁），並有搜索票、台
    北市政府警察局中山分局搜索扣押筆錄、扣押物品清冊目錄
    表、自願受搜索同意書、扣押物品收據、查獲物品照片六紙
    （同上偵卷第二十五頁至第三十九頁）在卷可稽。而扣案之
    附表所示槍枝、子彈，經送內政部警政署刑事警察局以性能
    檢驗法及試射法鑑驗結果，認均係由仿FN廠半自動手槍製造
    之金屬槍枝更換裝土造金屬槍管改造而成之改造手槍，機械
    性能良好，可擊發適用子彈，均具殺傷力；附表編號二之子
    彈十三顆，認均係土造子彈（具直徑約八mm之金屬彈頭），
    經採樣十三顆試射，十二顆可擊發，認均具殺傷力，一顆無
    法擊發，認不具殺傷力等情，有內政部警政署刑事警察局九
    十五年二月十四日0000000000號槍彈鑑定書、九
    十五年七月十日刑鑑字第○九五○○九四二九一號函（同上
    偵查卷第六十三頁至第六十五頁，原審卷第七十頁）足資佐
    證。綜上事證，足認被告之自白與事實相符。本案事證明確
    ，被告犯行堪以認定，自應依法論科。
二、新舊法比較：被告行為後，刑法於九十四年二月二日修正公
    布，於九十五年七月一日施行。按行為後法律有變更者，適
    用行為時之法律，但行為後之法律有利於行為人者，適用最
    有利於行為人之法律，現行刑法第二條第一項訂有明文。茲
    就本案有關之新舊法比較部分，臚列如下：
  (一)槍砲彈藥刀械管制條例第八條第四項、第十二條第四項之罪
    ，法定刑應併科新臺幣七百萬元、三百萬元以下罰金，依被
    告行為時之修正前刑法第三十三條第五款規定：「主刑之種
    類如左：五、罰金：一元（指銀元）以上。」，惟被告行為
    後施行之新法第三十三條第五款規定：「主刑之種類如下：
    五、罰金：新臺幣一千元以上，以百元計算之。」，經比較
    修正前後關於科處罰金刑之最低刑度規定，自應以被告行為
    時之修正前法律較有利於被告。
  (二)易服勞役部分，修正前刑法第四十二條第二項前段規定：「
    易服勞役以一元以上三元以下折算一日」。又依據修正前罰
    金罰鍰提高標準條例第二條前段規定，就原定數額提高為一
    百倍折算一日，則本件被告行為時之易服勞役折算標準，應
    以銀元三百元折算一日，即新臺幣九百元折算一日；惟修正
    公布施行之刑法第四十二條第三項前段規定：「易服勞役以
    新臺幣一千元、二千元或三千元折算一日」，經比較上述修
    正前後易服勞役折算標準，應以修正後規定較有利於被告。
    而易服勞役之折算標準屬於刑之執行事項，核與最高法院九
    十五年度第八次刑庭會議決議所謂「就罪刑有關之共犯、未
    遂犯、想像競合犯、牽連犯、連續犯、結合犯，以及累犯加
    重、自首減輕暨其他法定加減原因（如身分加減）與加減例
    」，應綜其全部罪刑之結果而比較之情形不同，因此尚不在
    上揭決議說明之範疇。
  (三)修正後刑法第五十五條，雖將舊刑法第五十五條後段關於牽
    連犯之規定刪除，但其前段關於想像競合犯之規定並無變更
    ，而其但書係科刑之限制，為法理之明文化，非屬法律之變
    更。
三、核被告所為，係犯槍砲彈藥刀械管制條例第八條第四項之未
    經許可寄藏可發射子彈具有殺傷力之改造手槍罪及同條例第
    十二條第四項之未經許可寄藏子彈罪。被告同時寄藏改造手
    槍及子彈，以一持有行為而觸犯二種罪名，為想像競合犯，
    應從較重之未經許可，寄藏可發射子彈具有殺傷力之改造手
    槍罪處斷。又「寄藏」之受人委託代為保管，其保管之本身
    所為之「持有」，既係「寄藏」之當然結果，法律上自宜僅
    就「寄藏」行為為包括之評價（最高法院七十四年台上字第
    三四○○號判例意旨可資參照），是以本件就被告持有扣案
    槍彈不再論以未經許可持有可發射子彈具有殺傷力之改造手
    槍及子彈罪。再按犯槍砲彈藥刀械管制條例之罪，於偵查或
    審判中自白，並供述全部槍砲、彈藥、刀械之來源及去向，
    因而查獲或因而防止重大危害治安事件之發生者，減輕或免
    除其刑，槍砲彈藥刀械管制條例第十八條第四項前段定有明
    文。是以該條例第十八條第四項減輕或免除其刑之規定，必
    須於偵查或審判中自白，並供出全部槍彈之來源及去向，因
    而查獲者，始能減免其刑，該項規定既謂供出全部槍彈之來
    源及去向，自係指已將槍彈移轉於他人占有之情形而言，不
    包括仍為自己持有之情形在內（最高法院九十一年度台上字
    第二九一五、三一四三號，九十三年度台上字第五九六、六
    ○七號判決參照）。查本件台北市政府警察局中山分局接獲
    檢舉被告涉嫌違反毒品危害防制條例，於九十五年一月二十
    六日上午十時五十分許，持台灣士林地方法院核發搜索票前
    往上址被告住處搜索，現場除查扣安非他命七包外，另查扣
    附表所示之改造手槍、子彈，有搜索票、台北市政府警察局
    中山分局搜索扣押筆錄、扣押物品清冊目錄表、自願受搜索
    同意書、扣押物品收據、查獲物品照片六紙（同上偵卷第二
    十五頁至第三十九頁）在卷可稽，與附表所示之物扣案可證
    。當時中山分局警員猶不知查扣之附表所示槍枝、子彈係第
    一審同案被告李孝德所持有，而寄放在被告住處，係被告經
    警帶回中山分局建國派出所調查製作筆錄，被告坦承附表所
    示之槍枝係其受李孝德委託寄藏其住處，李孝德亦經警通知
    ，於當日下午二時許自行前往建國派出所接受調查並坦認持
    有附表所示具殺傷力之槍、彈犯行，被告、李孝德二人亦因
    涉嫌違反槍砲彈藥刀械制條例，經中山分局移送台灣士林地
    方法檢察署檢察官偵查起訴各情，已據被告、李孝德供明在
    卷，並有台北市政府警察局中山分局刑事案件移送報告書及
    本案起訴書可稽，由上可知被告並未將槍枝移轉占有，而仍
    在其寄藏持有中，是被告亦無事先供出「來源」及「去向」
    之可言，自無適用槍砲彈藥刀械管制條例第十八條第四項減
    輕或免除其刑之規定之餘地。辯護人主張被告之行為應適用
    槍砲彈藥刀械管制條例減輕或免除其刑，容有誤會。
四、原審經審理結果，認被告未經許可寄藏改造手槍及子彈罪，
    罪證明確，依刑事訴訟法第二百九十九條第一項前段、槍砲
    彈藥刀械管制條例第八條第四項、第十二條第四項，刑法第
    二條第一項、第十一條前段、第五十五條、第四十二條第三
    項等規定，及審酌槍枝、彈藥之非法製造、寄藏、持有及流
    通等，危害人身安全及社會秩序至鉅，而為國法懸為厲禁，
    並經各類教育及傳媒宣導週知歷數十年，被告應無不知之理
    ，詎猶未經許可寄藏槍枝、子彈，藐視公共規範，欠缺守法
    觀念，應予非難，兼衡被告持有槍枝、子彈之數量，及其犯
    罪動機、目的、手段，並未將之持以犯罪等一切情狀，量處
    有期徒刑三年一月，併科罰金新台幣三萬元，就罰金部分諭
    知易服勞役每日新台幣一千元之折算標準。並敘明扣案如附
    表編號一所示之改造槍枝二把，依法不得持有，為違禁物，
    不問屬於犯人與否，應依刑法第三十八條第一項第一款規定
    宣告沒收。又扣案如附表編號二所示子彈十三顆，鑑驗結果
    ，其中一顆試射無法擊發，不具殺傷力，非屬違禁物，其餘
    十二顆經試射結果，均可擊發，原具殺傷力，惟於試射擊發
    過程中業已滅失，而失其違禁物性質，均無庸宣告沒收等情
    ，其認事用法均無不當，量刑亦屬妥適，應予維持。被告以
    量刑過重提起上訴，為無理由，應予駁回。
據上論斷，應依刑事訴訟法第三百六十八條，判決如主文。
本案經檢察官許睦坪到庭執行職務。
中　　華　　民　　國　　96　　年　　1 　　月　　31　　日
　　　　　　　　　刑事第十三庭審判長法　官 曾德水
                                    法  官 李錦樑
                                    法  官 林婷立
以上正本證明與原本無異。
如不服本判決，應於收受送達後十日內向本院提出上訴書狀，其
未敘述上訴之理由者並得於提起上訴後十日內向本院補提理由書
（均須按他造當事人之人數附繕本）。
                                    書記官 王增華
中　　華　　民　　國　　96　　年　　2 　　月　　1 　　日
附表
┌──┬─────────────┬──┬────────┐
│編號│名稱                      │數量│備註            │
├──┼─────────────┼──┼────────┤
│1   │仿FN廠半自動手槍製造之金屬│貳把│各含彈匣一個，槍│
│    │槍枝，更換土造金屬槍管改造│    │枝管制編號：一一│
│    │而成之改造手槍            │    │00000000│
│    │                          │    │、0000000│
│    │                          │    │一五一。        │
├──┼─────────────┼──┼────────┤
│2   │直徑約8mm金屬彈頭之土造子 │拾參│鑑驗過程實際試射│
│    │彈拾參顆（拾參顆均經試射，│顆  │拾貳顆固有殺傷力│
│    │其中拾貳顆具殺傷力、壹顆不│    │，但已滅失，均不│
│    │具殺傷力）                │    │必沒收。        │
└──┴─────────────┴──┴────────┘
附錄本案論罪科刑法條全文：
槍砲彈藥刀械管制條例第八條第四項
未經許可，持有、寄藏或意圖販賣而陳列第 1 項所列槍枝者，處
三年以上十年以下有期徒刑，併科新臺幣七百萬元以下罰金。
槍砲彈藥刀械管制條例第十二條第四項
未經許可，持有、寄藏或意圖販賣而陳列子彈者，處五年以下有
期徒刑，併科新台幣三百萬元以下罰金。
